【裁判字號】    91,上訴,2040
【裁判日期】    920227
【裁判案由】    搶奪
【裁判全文】
臺灣高等法院臺中分院刑事判決                  九十一年度上訴字第二四號
    上  訴  人
    即  被  告  丙○○  男  二.
    選任辯護人  張慶宗  律師
                黃怡瑜  律師
右上訴人即被告因搶奪案件，不服臺灣臺中地方法院九十一年度訴字第一三五六號，
中華民國九十一年十月二十五日第一審判決（起訴案號：臺灣臺中地方法院檢察署九
十一年度偵字第七六三六號），提起上訴，本院判決如左：
    主      文
原判決撤銷。
丙○○意圖為自己不法之所有，攜帶兇器，搶奪他人之動產，處有期徒刑陸月。
扣案之瑞士刀壹把沒收。
    事      實
一、丙○○於民國九十一年四月十四日晚上十一時二十分許，攜帶其所有客觀上對人
    體具危害、可供兇器使用之瑞士刀一把，騎乘向不知情之友人鄭雅純所借用之車
    號ＳＵＯ－五一二號機車，行經臺中市○○路○段二七二號前，見乙○○獨自騎
    乘機車行經該處，認有機可乘，竟基於意圖為自己不法所有之犯意，先將機車橫
    向阻擋於乙○○前方，開口對乙○○嚇稱：搶劫！要搶一千元等語，乙○○因受
    驚嚇而加速向前行駛，丙○○未及搶奪，乃騎乘前揭機車尾隨在乙○○車後。適
    乙○○見臺中市○○路○段二七四號「何藥局」仍燈火通明，尚在營業中，便駛
    往該處欲求救，慌亂中未及將機車停妥及取下掛於機車把手上之皮包即入內求救
    ，丙○○機車駛抵「何藥局」門口，見乙○○倒地之機車把手上掛有皮包一個，
    乃趁乙○○不及防備之際，動手搶奪機車把手上之皮包（內有現金新臺幣一千四
    百元及身分證一張），得手後，正欲離去之際，為聞聲而來救援之李明鴻、賴榮
    基及另二名不詳年籍之機車騎士及計程車司機當場逮捕，而取回乙○○所有之皮
    包一個（業已發還），並報警究辦，且扣得丙○○所有攜帶在身上備用之瑞士刀
    一把。
二、案經臺中市警察局第五分局報請灣臺中地方法院檢察署檢察官偵查起訴。
    理      由
一、訊據上訴人即被告丙○○矢口否認有何搶奪之犯行，辯稱：其當時係騎乘機車靠
    向被害人乙○○機車旁，開口要向被害人借新臺幣（下同）一千元，被害人未允
    即騎機車前行，其亦騎機車同向要回家，並想向被害人解釋，嗣因被害人將皮包
    留在機車上即進入藥局求救，其想到所騎機車乃向朋友借用，惟恐連累朋友受害
    ，就將皮包拿下要進入藥局向被害人解釋清楚，隨即被人壓制在地上，其無意搶
    奪皮包云云。於原審則坦承於右揭時、地以機車橫向阻擋被害人，並以兇惡之語
    氣恫嚇被害人乙○○應給其一千元，以及騎乘機車尾隨被害人至前述「何藥局」
    門口，並趁被害人跑入「何藥局」內求救之際，動手拿取被害人置於機車把手上
    之皮包一個等事實，然亦矢口否認有何搶奪之意圖，辯稱：案發當時吸強力膠頭
    昏昏的，騎乘機車行經現場時，想要向該亦騎乘機車路過之婦女借一千元，該婦
    女稱沒錢隨即騎乘機車離去，伊因騎乘的是朋友的機車，恐怕遭人誤解而想要向
    該婦女解釋才尾隨騎乘機車跟隨在後；至「何藥局」前方時，見該婦女騎乘之機
    車倒在騎樓邊而皮包仍掛在機車把手上，伊想要取下皮包趨前解釋，惟旋即遭人
    壓制於地上；另伊並未將隨身所攜帶之瑞士小刀取出，並無加重搶奪之犯行云云
    。惟查：
  (一)、被告於右揭時、地以機車橫向阻擋被害人並以兇惡之語氣表示：搶劫！要搶一
      千元等語，被害人未允後，復騎機車尾隨被害人至「何藥局」之騎樓，而乘被
害人暫時離去機車求救，不及防備之機會，取走被害人置放於機車手把上皮包
      等情，業據被害人於警訊、偵查及原審審理時到庭結證屬實，核與證人即參與
      逮捕被告之李明鴻、賴榮基於警訊及偵查中指證情節相符，復有贓物認領保管
      單一紙附卷可資佐證。
  (二)、被告雖辯稱：剛開始只是要向被害人借一千元云云；然查被告恫嚇被害人之語
      氣甚為兇惡，且係表明要搶劫而非要借錢等情，業據被害人指述綦詳，已如前
      述，且被告與被害人素昧平生，豈有隨意深夜攔路借款之理。又被告於恐嚇被
      害人卻未遭置理後，尚能立即騎乘機車尾隨被害人至藥局前，且於遭路人逮捕
      後，尚知請求寬恕（此業據證人賴榮基於警訊證述明確，即被告於本院審理中
      亦自承無訛），顯見其尚非神智不清至不辨事理之程度。再者，被告於原審審
      理時最後供稱：當時心裡確實有硬要向被害人要到錢的意思等語，足證被告確
      實有以強制手段非法取得被害人財物之不法意圖。
  (三)、至被告復辯稱：跟隨被害人至「何藥局」騎樓下，見被害人機車倒地，遂趨前
      拿起被害人之皮包，目的還是要向被害人解釋並沒有要搶他錢的意思，若確實
      有搶劫的意思，就不會留在現場了云云。然則被告深夜向陌生人借錢已與常情
      有違，有如前述，復一路尾隨至被害人求救之處，仍一意取走被害人置放於機
      車上之皮包，徵之被告自承其於騎乘機車逼近被害人機車，橫向加以阻擋時，
      即有強行向被害人要到錢之意思，則其於短時間內未受任何攔阻前，衡情實難
      期其及時取消犯意；況苟其確有意向被害人解釋誤會，只須停車空手進入前開
      藥局釋疑，即為已足，焉有再撿取被害人皮包之必要﹖足證其確有乘機搶奪被
      害人財物之犯意，唯因立即被路人制服，致不及逃逸。又本件被害人停車進入
      前開藥局尋求庇護時，雖因情勢危急，不及將皮包隨手攜走，而吊掛在機車上
      ，然觀之被害人係將機車停放藥局門前，依社會經驗，乃目光輕易可及之範圍
      ，其隨時足以支配管領，難認已脫離現實管領支配，而非搶奪罪之客體，被告
      之選任辯護人就此認被告並未侵害被害人對該皮包現實持有狀態之支配關係，
      尚有誤解。此外，復有自被告身上取出隨時可供作案用之瑞士刀一把，扣案可
      資佐證。被告前開所辯，無非卸責之詞，均無足採。本件罪證明確，被告犯行
      堪予認定。
二、按「攜帶兇器竊盜，祇需行竊時攜帶具有危險性之兇器為已足，並不以攜帶之初
    有行兇之意圖為必要。」，最高法院六十二年台上字第二四八九號著有判例可參
    。經查本件被告於搶奪被害人皮包時，隨身攜帶有瑞士小刀一把之事實，為被告
    坦承不諱，並有該瑞士刀扣案可證，觀之該瑞士刀主要構成部分係鐵質，為刀刃
    尖銳，能揮刺、擊打足以傷害人之生命、身體，具有客觀上之危險性而為兇器之
    一種，則依前揭判例意旨，自應論以攜帶兇器搶奪罪。核被告所為，係犯刑法第
    三百二十六條第一項之攜帶兇器搶奪罪。被告於前開短暫之時間及移動空間內，
    先以「搶劫！要搶一千元！」等語威嚇被害人，希冀不法取得被害人之財物，旋
    因被害人未加置理，反而騎機車逃離尋求庇護時，改以乘被害人不及防備之機會
    ，搶取被害人機車上之皮包，前後接續之動作，要在實現其不法取得被害人財物
    之意圖，故應予包括評價，僅論以手段較為強烈之攜帶兇器搶奪一罪，而不另論
    以恐嚇取財未遂罪。公訴意旨就此強將被告前後段行為，加以分割而認各犯恐嚇
    取財未遂及攜帶兇器搶奪罪，顯有誤會，應予明。原審法院因認被告罪證明確
    ，而予論科，固屬有據。惟原判決將被告行為，分別前後各論以恐嚇取財未遂及
    攜帶兇器搶奪罪，且予以併罰，復以本件被告隨身攜帶之瑞士刀一把，未經扣案
    ，而未予諭知沒收，均有未當。被告上訴意旨否認搶奪犯行，仍執陳詞，指摘原
    判決不當，雖非有理，然原判決既有前揭可議，仍應由本院將原判決撤銷改判。
    爰審酌被告犯罪之動機係出於無錢吸食毒品，犯罪所得甚低，僅足供一次施用毒
    品之數額，顯係一時衝動而為，且其犯後雖曾試圖狡辯，惟嗣後已深表悛悔，案
    發後並曾為戒治毒品而自行至行政院衛生署草屯療養院接受門診治療，有該院門
    診病歷表一影本份在卷可稽；另犯後又在臺中市北區之大潤發流通事業股份有限
    公司擔任搬運工作，有該公司之在職證明書一份附卷可稽，其經本次教訓，已知
    謹言慎行，若科處被告法定最輕本刑有期徒刑一年，仍屬過重，本件情輕法重，
    被告犯罪情節尚堪憫恕，宜依刑法第五十九條規定酌量減輕其刑，量處如主文第
    二項所示之刑，以示懲儆。末查被告隨身攜帶之瑞士刀一把，為被告行搶時所攜
    帶之器物，顯係隨時供犯罪預備之用，又屬被告所有，爰依法併為沒收之宣告。
據上論斷，應依刑事訴訟法第三百六十九條第一項前段、第三百六十四條、第二百九
十九條第一項前段，刑法第三百二十六條第一項、第五十九條、第三十八條第一項第
二款，判決如主文。
本案經檢察官甲○○到庭執行職務。
中      華      民      國      九十二  年      二      月      二十七  日
                                臺灣高等法院臺中分院刑事第六庭
                                      審判長法  官  李  文  雄
                                            法  官  陳  嘉  雄
                                            法  官  邱  顯  祥
右正本證明與原本無異。
如不服本判決應於收受送達後十日內向本院提出上訴書狀，其未敘述上訴之理由者並
得於提起上訴後十日內向本院補提理由書（均須按他造當事人之人數附繕本）。
                                            書記官  陳  桂  芬
中      華      民      國      九十二  年      三      月      三      日
                                                                        Ａ


司法院資訊處製作；財團法人民間司法改革基金會備份。
